【裁判字號】    99,易,18
【裁判日期】    990128
【裁判案由】    賭博
【裁判全文】
臺灣彰化地方法院刑事判決                99年度易字第18號
公  訴  人  臺灣彰化地方法院檢察署檢察官
被      告  甲○○
上列被告因賭博案件，經經檢察官提起公訴（九十八年度偵字第
一○七○六號），本院判決如下：
    主  文
甲○○意圖營利，聚眾賭博，處有期徒刑陸月，如易科罰金，以
新臺幣壹仟元折算壹日，扣案之簽注單貳拾陸紙、六合彩倍數表
壹紙、傳真機臺、錄音機壹臺、計算機壹臺均沒收。
    事  實
一、甲○○基於經營俗稱「六合彩」賭博以營利之單一犯意，自
    民國九十八年四月初某日起至同年十二月十日止，接續以其
    位在彰化縣芳苑鄉○○村○○路○段四九一號前居所，充為
    公眾得出入之賭博場所，招攬不特定之成年賭客簽選六合彩
    號碼賭博財物，而經營六合彩之賭博。其賭博方式分為「二
    星」、「三星」、「四星」、「特別號」四種，其中，「二
    星」每簽一注實收賭資七十四元、「三星」每簽一注實收賭
    資六十四元、「四星」每簽一注實收賭資六十二元、「特別
    號」每簽一注實收賭資七十八元，並核對當期香港地區六合
    彩開獎號碼，凡簽選號碼與當期香港地區六合彩所開出之號
    碼相同者，每支「二星」可得五千七百元之彩金，每支「三
    星」可得五萬七千元之彩金，每支「四星」可得七十五萬元
    之彩金，每支「特別號」可得三千六百元之彩金，若未簽中
    ，賭資則歸甲○○取得，甲○○即以上開方式，藉以營利，
    每期簽賭金額約十萬元，經營期間獲利金額合計約八萬元。
    嗣於九十八年十二月十日晚上七時許，經警持本院核發之搜
    索票至上開地點搜索而當場查獲，並扣得賭博之器具簽注單
    二十六紙，以及甲○○所有、供其經營六合彩賭博所用之六
    合彩倍數表一紙、傳真機三臺、錄音機一臺、計算機一臺，
    始悉上情。
二、案經彰化縣警察局芳苑分局報告臺灣彰化地方法院檢察署檢
    察官偵查起訴。
    理  由
一、上開事實，迭經被告甲○○於警詢、偵訊、本院審理時，坦
    承不諱，復有傳真機三臺、錄音機一臺、計算機一臺、簽注
    單二十六紙、六合彩倍數表一紙扣案為憑，足徵被告之自白
    確與事實相符。本件事證明確，被告意圖營利供給賭博場所
    、意圖營利聚眾賭博、在公眾得出入之場所賭博財物之犯行
    ，應堪認定。
二、按以住宅經營六合彩賭博，因不特定多數人均可自由出入簽
    賭，該住宅已屬公眾得出入之場所（司法院七九廳刑一字第
    二八四號刑事法律問題座談會研究意見參照）。次按刑法第
    二百六十八條規定之「供給賭博場所」，係指提供特定處所
    供人從事賭博行為而言；所稱「聚眾賭博」，係指聚集不特
    定人參與賭博之行為，縱未於現實上同時糾集多數人於同一
    處所，但聚集眾人之財物進行賭博者，例如六合彩組頭以電
    話、傳真之方式供人簽賭之行為，亦屬之。本件被告基於營
    利之意圖，提供其位在彰化縣芳苑鄉○○村○○路○段四九
    一號前居所，供不特定人至該址簽選號碼賭博之行為，自與
    刑法第二百六十八條之意圖營利供給賭博場所罪及聚眾賭博
    罪之構成要件相當。是核被告所為，係犯刑法第二百六十八
    條前段之意圖營利供給賭博場所罪、同條後段之意圖營利聚
    眾賭博罪、同法第二百六十六條第一項前段之在公眾得出入
    之場所賭博財物罪。又按刑事法若干犯罪行為態樣，本質上
    原具有反覆、延續實行之特徵，立法時既予特別歸類，定為
    犯罪構成要件之行為要素，則行為人基於概括之犯意，在密
    切接近之一定時、地持續實行之複次行為，倘依社會通念，
    於客觀上認為符合一個反覆、延續性之行為觀念者，於刑法
    評價上，即應僅成立一罪，學理上所稱「集合犯」之職業性
    、營業性或收集性等具有重複特質之犯罪均屬之，例如經營
    、從事業務、收集、販賣、製造、散布等行為概念者是（最
    高法院九十五年度臺上字第一○七九號判決意旨參照）。本
    件被告自九十八年四月初某日起至同年十二月十日止，於密
    切接近之八月餘期間，先後多期，在上開前居所意圖營利，
    供給賭博場所及聚眾賭博之行為，分別係基於同一之經營六
    合彩簽賭為業務之犯意，而反覆所為，無非執行業務所當然
    ，於行為概念上，應認屬集合犯之包括一罪。另被告多次與
    不特定人賭博之行為，時間緊接，罪名相同，數行為於密切
    接近之時地實施，侵害同一社會法益，各行為之獨立性極為
    薄弱，依一般社會健全觀念，在時間差距上，難以強行分開
    ，在刑法評價上，以視為數個舉動之接續施行，合為包括之
    一行為予以評價，較為合理，應屬接續犯，而為包括之一罪
    （最高法院八十六年度臺上字第三二九五號判例意旨參照）
    。至被告於六合彩各期開獎前多次供人簽賭之行為，無非皆
    欲達最終之六合彩賭博目的，其主觀上係追求同一之目的，
    社會價值上亦僅賦予單一之評價，則各期開獎前，被告之各
    個舉動，均係當次聚眾賭博及賭博犯行之接續動作，亦屬於
    一行為。又被告以一行為同時觸犯在公眾得出入之場所賭博
    財物罪、意圖營利供給賭博場所罪、聚眾賭博罪等三罪名，
    為想像競合犯，依刑法第五十五條規定，應從一情節較重之
    意圖營利聚眾賭博罪處斷。爰審酌被告經營六合彩賭博供人
    簽賭財物，助長社會僥倖心理，影響正常之社會經濟活動，
    及其犯罪之動機、目的、手段、經營期間長達八月餘、經營
    規模、所獲利益，另考量其並無前科，素行尚佳，暨犯罪後
    坦承犯行，態度尚屬良好等一切情狀，量處如主文所示之刑
    ，並諭知易科罰金之折算標準。
三、扣案之六合彩倍數表一紙、傳真機三臺、錄音機一臺、計算
    機一臺，均係屬被告所有、供其經營六合彩賭博所用之物，
    業據被告供承在卷，爰依刑法第三十八條第一項第二款規定
    ，均宣告沒收；另扣案之簽注單二十六紙，乃係供賭博所用
    之器具，應依刑法第二百六十六條第二項規定，不問屬於犯
    人與否，均宣告沒收（最高法院八十七年度臺非字第二○七
    號判決意旨參照）。
據上論斷，應依刑事訴訟法第二百九十九條第一項前段，刑法第
二百六十六條第一項前段、第二項、第二百六十八條、第五十五
條、第四十一條第一項前段、第三十八條第一項第二款，刑法施
行法第一條之一，判決如主文。
本件經檢察官林子翔到庭執行職務。
中    華    民    國    99    年    1     月    28    日
                  刑事第六庭          法  官  鄭舜元
以上正本證明與原本無異。
如不服本判決應於收受判決後10日內向本院提出上訴書狀，並
應敘述具體理由。其未敘述上訴理由者，應於上訴期間屆滿後
20日內向本院補提理由書(均須按他造當事人之人數附繕本)
「切勿逕送上級法院」。
中    華    民    國    99    年    1     月    28    日
                                      書記官  陳秀香
附錄：論罪科刑法條：
刑法第266條
在公共場所或公眾得出入之場所賭博財物者，處1千元以下罰金
。但以供人暫時娛樂之物為賭者，不在此限。
當場賭博之器具與在賭檯或兌換籌碼處之財物，不問屬於犯人與
否，沒收之。
刑法第268條
意圖營利，供給賭博場所或聚眾賭博者，處3年以下有期徒刑，
得併科3千元以下罰金。

司法院資訊處製作；財團法人民間司法改革基金會備份。
